臺灣臺北地方法院刑事判決　　　　　　　　93年度自字第19號
自　訴　人　丙○○
即反訴被告
　　　　　　　　　　　號一樓
代　理　人　陳麗真律師
兼反訴辯護人
被　　　告　乙○○
即反訴人
　　　　　　　　　　　之二
　　　　　　甲○○
共　　　同　羅聖乾律師
選任辯護人
及反訴代理人
上列被告因違反著作權法案件，自訴人提起自訴，被告提起反訴
，本院判決如下：
    主  文
丙○○、乙○○、甲○○均無罪。
    理  由
甲、自訴部分：
　一、自訴意旨略以：熊耀華（筆名古龍，下稱古龍）為武俠小
　　　說浣花洗劍錄之著作人，其於民國56年間與鄭月霞未婚生
      子鄭小龍，並為撫育，依法視為婚生子，74年9 月21日古
      龍去世，鄭小龍為古龍第一順位繼承人，繼承上開著作之
      著作財產權，鄭小龍並於92年1 月3 日將該著作財產權轉
      讓與丙○○，而由丙○○取得該著作財產權，詎乙○○、
      甲○○二人未經丙○○之同意，竟將該著作改作成電腦遊
      戲軟體之衍生著作，並於市場販售。乙○○於智慧財產局
      就上開著作所註冊登記僅為「語文著作」之權利，顯不及
      於其他衍生著作權利，其等侵犯丙○○所享有浣花洗劍錄
      之衍生著作權云云。
　二、被告二人否認上開犯行，辯稱：被告乙○○之父宋今人生
      前經營之真善美出版社於57年7 月4 日聘請古龍寫作浣花
      洗劍錄，並書面約定完成後之著作權及一切權利均歸真善
      美出版社即宋今人所有，真善美出版社並據之向前內政部
      著作權委員會申請著作權註冊登記完成在案（著作權執照
      號碼：台內著字第13357號）。宋今人於93年9月3日去世
      後，由乙○○繼承該著作財產權，並於85年12月間將該著
      作財產權移轉於美國人Sung Enterprise公司所有。浣花
      洗劍錄雖係語文著作，然依法享有就該語文著作改作成電
      腦遊戲軟體之衍生著作權。而被告甲○○經營之智冠科技
      股份有限公司（下稱智冠公司）依Sung Enterprise公司
      之授權而改作成電腦遊戲軟體，且自訴人非系爭語言著作
      之著作權人，被告等顯無侵害自訴人之系爭著作權等語。
　三、依被告等提出附卷，且為自訴人所是認之古龍讓與浣花洗
      劍錄之著作物權予真善美出版社之讓與契約第1條所載：
      「本契約簽訂後，本著作物之著作權及一切權利，永為讓
      受人所有」，再由該契約書之簽訂形式以觀，確已簽訂完
      成，核該契約書之內容，無何無效，得撤銷，附有條件或
      效力未定等情形，確已合法有效讓與完成，真善美出版社
      顯已於53年7月4日該契約書簽訂完成時，取得浣花洗劍錄
      一切並永久之權利。古龍於斯時即失去就浣花洗劍錄任何
      權利，鄭小龍縱係古龍之繼承人，亦無從繼承有關浣花洗
      劍錄之任何權利，從而被告乙○○繼承其父宋今人受讓自
      古龍之本件有關浣花洗劍錄著作權之一切權利，再轉讓予
      Sung Enterprise公司，再由該公司授權智冠公司改作成
      電腦遊戲軟體，自屬合法有據。
  自訴人本無本件著作權，被告等無從侵害其著作權，被告等無
  本件犯罪事實洵堪認定，自應依法諭知被告等無罪。
乙、反訴部分：
　一、反訴意旨略以：反訴人乙○○前經自訴人委請陳麗真律師
      於92年11月5 日發函主張有本件著作權時，即己委請反訴
      代理人羅聖乾發函詳述系爭著作權已歸美國人Sung Enter
      prise公司所有之緣由，自訴人為專業出版商，對著作權
      法相關規定甚稔，於明知其非系爭著作財產權人，更無將
      該語文著作改作成衍生著作之權利之情形下，竟意圖使反
      訴人等受刑事處分而提起本件自訴，顯係因反訴人乙○○
      經營之Sung Enterprise公司自訴其侵害著作人吳思明（
      筆名司馬翎）所著武俠小說著作權（臺灣高等法院92年度
      上更（一）字第501號）所為挾怨報復之行為，應已該當
      刑法第169條第1項誣告罪之構成要件，因以提起本件反訴
      云云。
　二、惟按誣告罪之成立，以所訴之事實必須完全出於虛構為要
      件，若有出於誤會或懷疑有此事實而為申告，以致不能證
      明其所訴之事實為真實，縱被訴人不負刑責，然告訴人本
      缺乏誣告之故意，亦難成立誣告罪名，迭據最高法院著有
      判例（44年台上字第892 號、40年台上字第88號、20年上
      字第717 號判例參照）。經查本件反訴被告即自訴人提起
      自訴，係以伊已由古龍之子鄭小龍受讓本件著作財產權及
      古龍其他著作財產權，並提出著作財產權讓與契約書為證
      ，而其受讓該權利，致與第三人陳曉林所受讓古龍之武俠
      小說著作權（原委事實不明）重疊，而與陳曉林、鄭小龍
      成立「關於古龍小說著作之著作財產權協議」，並提出該
      協議書在卷，足見自訴人認為伊已自古龍之繼承人鄭小龍
      處取得本件之著作權及其他古龍之著作權，並取得第三人
      陳曉林之認同，故其誤認其有本件著作權，實非全然無據
      ，其提起本件自訴，自非虛構事實，其目的亦在維護其權
      益，而非在使反訴人受刑事處分甚明，依上揭判例要旨，
      其無誣告之故意，自難成立誣告罪名，本院自應依法諭知
      反訴被告無罪。
據上論斷，應依刑事訴訟法第343 條、第339 條、第301 條第1
項判決如主文。
中　　華　　民　　國　　94　　年　　7　　月　　18　　日
　　　　　　　　　刑事第一庭    審判長法　官　陳興邦
                                      法  官　林婷立
                                      法　官　劉亭柏
以上正本證明與原本無異。
如不服本判決，應於判決送達後10日內，向本院提出上訴狀。
中　　華　　民　　國　　94　　年　　8 　　月　　18　　日
　　　　　　　　　　　　　　　　書記官　羅欣宜
